【裁判字號】    89,訴,446
【裁判日期】    891011
【裁判案由】    重利等
【裁判全文】
臺灣臺南地方法院刑事判決              八十九年度訴字第四四六號
    公  訴  人  臺灣臺南地方法院檢察署檢察官
    被      告  戊○○
    選任辯護人  李合法
    選任辯護人  陳靜雲
    被      告  庚○○
    被      告  己○○
    選任辯護人  莊美貴
    選任辯護人  徐建光
右列被告因重利案件，經檢察官提起公訴 (八十八年度偵字第八五八一號) ，本院判
決如左：
    主  文
戊○○共同乘他人急迫，貸以金錢，而取得與原本顯不相當之重利為常業，累犯，處
有期徒刑貳年陸月，扣案如附表所示之物均沒收；又共同連續以加害生命之事，恐嚇
他人致生危害於安全，累犯，處有期徒刑陸月；應執行有期徒刑貳年拾月，扣案如附
表所示之物均沒收。庚○○、己○○共同乘他人急迫，貸以金錢，而取得與原本顯不
相當之重利為常業，各處有期徒刑壹年貳月，扣案如附表所示之物均沒收；又共同連
續以加害生命之事，恐嚇他人致生危害於安全，各處有期徒刑伍月；又共同毀壞他人
之招牌壹塊、玻璃壹塊，各處有期徒刑貳月；均應執行有期徒刑壹年柒月，扣案如附
表所示之物均沒收。
    事  實
一、戊○○前於民國八十三年間因犯傷害、妨害自由等罪，經本院判處有期徒刑五月
    確定，而於民國八十三年九月八日易科罰金執行完畢，仍不知悔改，復自民國八
    十六年間起連續在中華日報刊登「支票貼現、聯絡電話：0000000號、洽
    林先生」之廣告，經營俗稱之地下錢莊，以乘他人急迫，貸以金錢，而取得與原
    本顯不相當之重利為營生之職業，嗣並召募庚○○、己○○、蔡忠憲共同處理該
    地下錢莊業務，並均以之為業，其方式為向前去借款者，以貸款新台幣（下同）
    每一萬元每十五天收取一千五百元至三千元不等之重利，先後貸款予丁○○、涂
    秀雲、王慶章等人。嗣於八十八年七月七日下午五時許，為警在台南縣永康市○○街二二八巷十一號查獲，並循線扣得所有如附表所示供貸款所用與預備用之物
    。
二、戊○○、庚○○、己○○又因丁○○未償還借款，竟共同基於恐嚇之概括犯意，
    於民國八十八年四月至五月間，連續以打電話或前往台南縣永康市○○街二二三
    號及同市○○街四十六號等處，恐嚇丁○○稱：「要出來處理債務，要不然碰面
    會很難看。」等語，使丁○○因而心生畏懼。
三、庚○○、己○○又共同於民國八十八年五月十四日凌晨一時十分，在台南縣永康
    市○○街二二三號，毀損告訴人茁壯企業股份有限公司之公司招牌一塊及玻璃一
    塊，致令不堪使用，足以生損害於該公司。
四、案經被害人丁○○及茁壯企業股份有限公司訴由台南縣警察局報請台灣台南地方
    法院檢察署檢察官偵查起訴。
    理  由
一、訊據據被告戊○○固供認有貸款予丁○○等人之事實，惟矢口否認有常業重利、
    恐嚇之罪嫌，被告庚○○、己○○亦均否認有何右揭犯行。然查被告等經營地下
    錢莊，趁他人急迫而貸款並收取重利之事實，已據告訴人丁○○於警、偵訊時及
    本院審理中指訴綦詳，被告戊○○於警訊時對於刊登廣告趁他人急迫而貸款並收
    取重利之事實亦直承不諱，核與告訴人指訴之情節大致相符，被告戊○○並供陳
    之「蔡忠憲、庚○○、己○○他們三人知道我經營地下錢莊，如果借款人欠債不
    還，我會叫他們三人和我一同前往處理，我只請他們吃飯，未付酬勞給他們。」
    等語（見警卷第二頁反面），復有扣案如附表所示之告訴人等人借款資料可資佐
    證，告訴人之證言自屬可信，被告等確有共同經營地下錢莊之事實，應堪認定。
    又被告等三人因告訴人丁○○未償還借款，連續於右揭時、地恐嚇丁○○之事實
    ，業據告訴人丁○○指訴綦詳，並經證人即告訴人公司職員丙○○、甲○○證述
    屬實，互核相符，復有被告等人前往告訴人公司被監視器錄影之照片四幀在卷可
    稽，此部分被告等犯行亦堪認定，至被告庚○○、己○○毀損茁壯企業股份有限
    公司招牌、玻璃之事實，亦經證人乙○○證述明確，且有照片二幀附卷可按，綜
    上，被告等三人犯罪事證已臻明確，渠等犯行均堪以認定。
二、核被告戊○○所為，係犯刑法第三百零五條之恐嚇罪、同法第三百四十五條之常
    業重利罪；被告庚○○、己○○所為，係犯刑法第三百零五條之恐嚇罪、同法第
    三百四十五條之常業重利罪及同法第三百五十四條之毀損罪。被告庚○○、己○○、戊○○、蔡忠憲就常業重利犯行，被告庚○○、己○○、戊○○就恐嚇犯行
    ，被告庚○○、己○○就毀損犯行，均有犯意聯絡及行為分擔，均應論以共同正
    犯。被告庚○○、己○○、戊○○先後多次恐核犯行，時間緊接，犯罪構成要件
    相同，顯係基於概括犯意所為，應皆依連續犯之規定論以一罪並各加重其刑。被
    告等就上開所犯各罪，均犯意各別、罪名不同，應予分論併罰。又查被告戊○○
    前於八十三年間犯傷害、妨害自由等罪，經本院判處有期徒刑五月確定，於八十
    三年九月八日易科罰金執行完畢，有台灣台南地方法院檢察署刑案資料查註紀錄
    表在卷可按，其於五年以內再犯本件有期徒刑以上之罪，為累犯，應依法遞予加
    重其刑。爰審酌被告等年輕力強不知謀取正職，趁人急迫圖得重利，為催討借款
    並以恐嚇、毀損手段加害被害人，惡性非輕，不法得利甚鉅，犯罪後飾詞狡辯毫
    無悔意等一切情狀，各量處如主文所示之刑，並定其應執行刑。扣案如附表所示
    之物係被告等所有供犯罪所用之物，併皆依法宣告沒收。
據上論斷，應依刑事訴訟法第二百九十九條第一項前段，刑法第三百四十五條、第三
百四十四條、第三百零五條、第三百五十四條、第二十八條、第五十六條、第四十七
條、第五十一條第五款、第三十八條第一項第二款，罰金罰鍰提高標準條例第一條前
段，判決如主文。
本案經檢察官陳昆廷到庭執行職務。
中    華    民    國      八十九      年      十       月      十一     日
                                  臺灣臺南地方法院刑事第三庭
                                          法  官  吳  孟  良
右正本證明與原本無異。
如不服本判決，應於判決送達後十日內，向本院提出上訴狀。
                                          書記官  陳  金  堂
中    華    民    國      八十九      年      十       月      十一     日
附錄本案論罪科刑法條全文：
刑法第三百四十四條：
乘他人急迫、輕率或無經驗，貸以金錢或其他物品，而取得與原本顯不相當之重利者
，處一年以下有期徒刑、拘役或科或併科一千元以下罰金。
刑法第三百四十五條：
以犯前條之罪為常業者，處五年以下有期徒刑，得併科三千元以下罰金。
附表：
一胡金芳印章一枚。
二張清棋印章一枚。
三胡金芳彰化商業銀行存款簿一本。
四胡金芳支票代收簿二本。
五張清棋華南商業銀行存款簿二本。
六張清棋支票代收簿一本。
七支票十五張。


司法院資訊處製作；財團法人民間司法改革基金會備份。
